臺灣高雄地方法院刑事判決　　　　　　　109年度訴字第810號
公　訴　人　臺灣高雄地方檢察署檢察官
被　　　告　辛○○


選任辯護人　張介鈞律師
　　　　　　張鈞棟律師
被　　　告　甲○○


上列被告因傷害案件，經檢察官提起公訴（109 年度調少連偵字
第1 號），本院判決如下：
    主  文
辛○○共同犯傷害罪，處有期徒刑伍月，如易科罰金，以新臺幣
壹仟元折算壹日。
甲○○共同犯傷害罪，處有期徒刑肆月，如易科罰金，以新臺幣
壹仟元折算壹日。
    事  實
一、少年楊○嘉（年籍詳卷）與少年庚○○（年籍詳卷）互有糾
    紛，雙方相約於民國108 年10月19日21時50分許，在高雄市
    ○○區○○路000 號「享溫馨KTV 」前談判，少年楊○嘉邀
    辛○○一同前往，辛○○明知少年楊○嘉係欲前往毆打庚○○，即另邀甲○○，並告知欲前往毆打少年庚○○，甲○○
    得知後，即駕駛車牌號碼000-0000號自用小客車，搭載辛○○、少年楊○嘉、己○○（年籍詳卷）、黃○倫（年籍詳卷
    ）、乙○○（年籍詳卷）攜帶西瓜刀與木棍前往上址，少年
    薛○任（年籍詳卷）則自行騎乘機車前往（少年楊○嘉、己○○、黃○倫、乙○○、薛○任均由臺灣高雄少年及家事法
    院〈下稱高雄少家法院〉另行審理）。眾人到場後，見少年
    庚○○在該處，辛○○、甲○○夥同少年楊○嘉、己○○、
    黃○倫、乙○○、薛○任及真實姓名年籍不詳之人共同基於
    傷害他人身體之犯意聯絡，推由少年楊○嘉下車先徒手毆打
    少年庚○○，少年庚○○見狀逃跑，再由少年楊○嘉、己○○、黃○倫、薛○任分持木棍，少年乙○○則持刀在後追趕
    ，少年乙○○追上少年庚○○後，即數次揮刀砍少年庚○○
    ，少年庚○○因此受有右側開放性氣血胸、左小腿後側15CM
    深度切割傷、左大腿後側10CM深度切割傷、左上臂至後背20
    CM深度切割傷、右後背10CM深度切割傷等傷害。辛○○、甲○○及少年楊○嘉見少年庚○○受傷，隨即駕車逃離現場，
    其他人亦各自逃離現場。嗣為警循線查獲。
二、案經少年庚○○及其母丙○○訴由高雄市政府警察局林園分
    局報告臺灣高雄地方檢察署檢察官偵查起訴。
    理  由
一、程序方面
  ㈠本判決依司法院「刑事判決精簡原則」製作。證據能力部分
    因當事人均不爭執（見訴卷第62、208 頁，本判決以下所引
    出處之卷宗簡稱對照均詳見附表），得不予說明。
  ㈡按宣傳品、出版品、廣播、電視、網際網路或其他媒體對下
    列兒童及少年不得報導或記載其姓名或其他足以識別身分之
    資訊：四為刑事案件、少年保護事件之當事人或被害人。行
    政機關及司法機關所製作必須公開之文書，除前項第3 款或
    其他法律特別規定之情形外，亦不得揭露足以識別前項兒童
    及少年身分之資訊，兒童及少年福利與權益保障法第69條第
    1 項第4 款、第2 項定有明文。查本案與被告辛○○、甲○○共同觸犯刑罰法律之另案少年保護事件當事人楊○嘉等人
    ，及本案告訴人即被害人庚○○，於行為時為未滿18歲之少
    年（分別係91至93年間生，詳見警卷第51、54至57、59之個
    人戶籍資料），依照上開規定，自不得於本判決內揭露足以
    辨識上開少年身分之資訊，故就上開少年之真實姓名、年籍
    、住處以及其他足以識別身分之資訊（被害少年之母）及卷
    內其他未滿18歲之證人等資料均予隱匿，以符法制，合先敘
    明。
二、認定事實所憑證據及理由
  ㈠上開事實，業據被告辛○○、甲○○（下合稱被告2 人）於
    偵查及本院審理中均坦承不諱（偵一卷第46、47頁、訴卷第
    53、57、207 、235 頁），並有證人即少年楊○嘉、己○○
    乙○○、目擊者吳○諺於警詢及高雄少家法院審理中、少年
    黃○倫、薛○任、告訴人丙○○、庚○○、目擊者陳○勳、
    陳○鋒、李宗融於警詢中之證述可佐（警卷2 至3 、6 至14
    頁反面、21至27頁反面、少調卷第17、127 至131 、141 至
    143 、347 至349 頁、偵二卷第37至39頁），以及長庚醫療
    財團法人高雄長庚紀念醫院108 年10月20日診斷證明書、監
    視器翻拍照片6 張、車輛詳細資料報表、「享溫馨KTV 」現
    場監視錄影光碟1 片、高雄少家法院108 年12月5 日當庭製
    作之勘驗筆錄、長庚醫療財團法人高雄長庚紀念醫院109 年
    3 月16日長庚院高字第1090350046號函、長庚醫療財團法人
    高雄長庚紀念醫院109 年3 月20日長庚院高字第1090350152
    號函等件在卷可參（警卷第44至47、50頁、少調卷第131 至
    139 、383 、387 頁），足認被告2 人上開任意性之自白與
    事實相符，堪予採為本案認定事實之基礎。
  ㈡又按成年人教唆、幫助或利用兒童及少年犯罪或與之共同實
    施犯罪或故意對其犯罪者，加重其刑至2 分之1 ，兒童及少
    年福利與權益保障法第112 條第1 項前段定有明文。而被告
    2 人行為時已經成年，另共犯本案之上開楊○嘉等人於行為
    時均係未滿18歲之少年此情，固有被告2 人及少年楊○嘉、
    己○○、黃○倫、乙○○、薛○任等人之年籍資料在卷可參
    ，然所謂成年人與少年共同實施犯罪，雖不以成年人明知與
    之共同犯罪者確為少年為必要，但仍須證明該成年人對少年
    之年齡有不確定故意，亦即該成年人須預見共同犯罪之人係
    少年，且與少年共同犯罪並不違背其本意，始足當之。被告
    2 人於本院審理中雖不否認參與本案傷害行為，然均堅稱不
    知道楊○嘉、己○○、黃○倫、乙○○、薛○任等人於行為
    時為少年，否認本案係故意與少年共同犯罪（訴卷第207 、
    235 頁）。經查：被告甲○○雖曾於偵查中供稱：當天我開
    車載被告辛○○、乙○○及其他3 個不認識之未成年人等語
    （偵一卷第45頁），惟依案發時民法第12條之規定，所謂「
    成年人」乃指滿20歲之人，亦即未成年人係指未滿20歲之人
    ，另依兒童及少年福利與權益保障法第2 條後段，該法所稱
    少年，指12歲以上未滿18歲之人，兩者範圍尚非完全一致，
    而被告甲○○上開筆錄係稱「未成年人」，並非表示「未滿
    18歲之人」，而「未成年人」既可能包含已非少年之「滿18
    歲未滿20歲之人」，自不能僅以被告甲○○提及「未成年人
    」，即為被告2 人不利之認定。另有關本案被告2 人如何參
    與之經過，業據證人即少年己○○於本院審理中證稱：我案
    發時17歲，就讀高職二年級，案發時這2 位被告我有扛轎時
    見過，但不太熟，此外就是朋友乙○○約的時候看過，本案
    這些少年跟我是朋友關係，之前就認識，都是好朋友，出去
    玩的場合會見面，但我不知道這些人當時幾歲，因為都不是
    同校的同學，他們看起來都比我大1 、2 歲，實際上都沒有
    去問各自的學校及年級，就我認知他們都沒有唸書在外面工
    作。我們扛轎過程不會聊到誰多大，平常都是聊一些白痴的
    事情，或是廟會的事情。我平常穿著打扮是T 恤、牛仔褲，
    不會穿校服在外面遊蕩。當天是被告辛○○請我吃火鍋，少
    年楊○嘉打電話給我朋友，說他女朋友被怎樣，叫我們集合
    去挺他，去打被害人，約在大寮「享溫馨KTV 」附近集合等
    語（訴卷第236 至243 頁）。是依證人己○○之證述，並參
    以少年楊○嘉、黃○倫、乙○○於案發時皆已在工作（警卷
    第2 、6 、10頁之職業欄），證人己○○證稱其在本案前有
    從事建教合作（訴卷第243 頁），均非單純學生身分，則證
    人己○○證稱其他人都沒有唸書，而在外面工作等語即非無
    據。則以當時被告2 人與證人己○○及其他少年交往之程度
    並非甚為熟悉，平時僅是在廟會、扛轎活動或朋友邀約場合
    見面，且上開少年中有數人已在外工作，另案發當天則是出
    於少年楊○嘉臨時邀約而前往案發地點，被告甲○○亦供稱
    不認識其他3 人等語（偵一卷第45頁），是尚難認被告2 人
    主觀上知悉少年楊○嘉、己○○、黃○倫、乙○○、薛○任
    等人於行為時為未滿18歲之少年，而有意與之共犯本件犯行
    ，或於行為時有預見上述少年係未滿18歲之人，而有與之共
    犯本件犯行之不確定故意。又本院參以卷內監視器翻拍照片
    6 張及高雄少家法院108 年12月5 日當庭製作之勘驗筆錄（
    警卷第45至47頁、少調卷第131 至139 頁），亦無從以畫面
    中之人之身形、外觀等客觀條件，證明被告2 人知悉上開少
    年於行為時為少年，此外，遍觀全卷亦無證據足以證明被告
    2 人與上開少年共同犯罪時，知悉其等為未滿18歲之少年，
    依「罪疑唯輕」之證據法則，自無從認其等有上開兒童及少
    年福利與權益保障法第112 條第1 項前段加重刑責規定之適
    用。又兒童及少年福利與權益保障法第112 條第1 項前段雖
    另規定：成年人故意對少年犯罪者，加重其刑至2 分之1 。
    而告訴人庚○○於案發時雖未滿18歲，然依本院認定之事實
    ，被告2 人均未實際下手傷害告訴人庚○○，此外卷內亦無
    證據證明被告2 人明知或可預見告訴人庚○○為少年，尚無
    從依上開規定加重其刑。
  ㈢本案事證明確，被告2 人上開犯行均堪予認定，應依法論科
    。
三、核被告2 人所為，均係犯刑法第277 條第1 項傷害罪。被告
    2 人與少年楊○嘉、己○○、黃○倫、乙○○、薛○任等人
    就上開犯行有犯意聯絡及行為分擔，均應論以共同正犯。
四、爰以行為人之責任為基礎，審酌被告2 人未思以理性方式排
    解紛爭，而參與傷害告訴人庚○○，致其受有上開非輕之傷
    害，所為實有不該；惟念及被告2 人犯後均坦承犯行，態度
    尚可，並考量被告2 人前經轉介與告訴人方面調解，然因意
    見不一而未能調解成立（見偵二卷第3 頁之高雄市大寮區公
    所回函），雖未能實際填補損害，惟尚非全然無負責之態度
    ，兼衡其等於自陳之家庭經濟狀況、教育程度，以及本案犯
    罪手法、動機、素行（詳見卷附臺灣高等法院被告前案紀錄
    表），暨參酌被告辛○○係受少年楊○嘉邀集後，另邀被告
    甲○○一同前往，而有助長、提升參與犯罪人數及風險之行
    為，被告甲○○則係擔任駕車搭載被告辛○○等人前往案發
    地點之角色，參與犯罪之地位較為次要、邊緣等一切情狀，
    就被告2 人分別量處如主文第1 、2 項所示之刑，並各諭知
    如各該主文所示易科罰金之折算標準，以資警惕。
五、就警方自被告甲○○車上所扣得之西瓜刀、高爾夫球棍、木
    刀、鋁製球棒各1 支（見警卷第28至32、48頁之高雄市政府
    警察局林園分局中庄派出所搜索扣押筆錄、扣押物品目錄表
    〈受執行人：甲○○〉、扣案物品照片），被告辛○○雖曾
    於偵查中表示其中鋁製球棒為其所有（偵一卷第30頁），另
    被告甲○○曾於警詢中供稱均為其所有（警卷第17頁），然
    於本院審理中則均否認為其等所有（訴卷第56、59頁），此
    外卷內亦無證據證明為其等所有，是否為被告2 人所有已有
    可疑；又被告甲○○於警詢中供稱扣案西瓜刀並非乙○○所
    持之該把西瓜刀，上開扣案物都沒有拿來使用等語（警卷第
    17頁），而卷內並無證據證明上開扣案物為本案犯罪所用或
    犯罪預備之物，爰不予諭知沒收。至警方就受執行人李宗融
    所扣得之木棍7 支、鋁製球棒1 支、木製球棒7 支等物（見
    警卷第33至37、48頁之高雄市政府警察局林園分局中庄派出
    所搜索扣押筆錄、扣押物品目錄表、扣案物品照片1 張），
    因無證據證明與本案有關，亦不予諭知沒收。
據上論斷，應依刑事訴訟法第299 條第1 項前段，判決如主文。
本案經檢察官戊○○提起公訴，檢察官丁○○到庭執行職務。
中    華    民    國   110    年    11    月    11    日
                  刑事第十三庭  審判長法  官  陳紀璋
 
                                      法  官  翁瑄禮
 
                                      法  官  洪毓良
以上正本證明與原本無異。
如不服本判決應於收受判決後20日內向本院提出上訴書狀，並應
敘述具體理由。其未敘述上訴理由者，應於上訴期間屆滿後20日
內向本院補提理由書(均須按他造當事人之人數附繕本)「切勿逕
送上級法院」。
中    華    民    國   110    年    11    月    11    日
                                      書記官  尤怡文
附錄論罪科刑法條：
中華民國刑法第277條第1 項
傷害人之身體或健康者，處5年以下有期徒刑、拘役或50萬元以
下罰金。
附表：
【卷宗簡稱對照表】
┌───┬──────────────────────┐
│簡稱  │卷宗名稱                                    │
├───┼──────────────────────┤
│警卷  │高雄市政府警察局林園分局高市警林分偵字第1087│
│      │0000000 、00000000000 號卷                  │
├───┼──────────────────────┤
│少調卷│臺灣高雄少年及家事法院108 年度少調字第1087號│
│      │卷（影卷）                                  │
├───┼──────────────────────┤
│偵一卷│臺灣高雄地方檢察署108 年度少連偵字第202 號卷│
├───┼──────────────────────┤
│偵二卷│臺灣高雄地方檢察署109 年度調少連偵字第1 號卷│
├───┼──────────────────────┤
│訴卷  │本院109 年度訴字第810 號卷                  │
└───┴──────────────────────┘